臺灣高雄地方法院刑事判決　　　　　　　　　　　　　九十三年度易字第七九七號
　　公　訴　人　臺灣高雄地方法院檢察署檢察官
　　被　　　告　乙○○
　　指定辯護人　本院公設辯護人丙○○
右列被告因恐嚇等案件，經檢察官提起公訴（九十三年度偵字第一九三三號），本
院判決如左：
    主  文
乙○○以加害生命、身體之事，恐嚇他人致生危害於安全，處拘役拾日，如易科罰
金，以佰元折算壹日。緩刑貳年。緩刑期內付保護管束。
    事  實
一、乙○○罹患精神分裂症，於民國九十三年一月十六日中午十二時二十分許，因處
    精神分裂症之急性發作期，知覺扭曲，現實感及判斷力受損，而無故侵入高雄縣
    鳳山市○○路一七四號丁○○之住處，基於恐嚇危害他人生命、身體安全犯意，
    至廚房內拿取菜刀一把，向正在上址客廳內之丁○○靠近，並恐嚇稱：「幹你娘
    」、「你想怎樣」等加害人生命、身體之言語，使丁○○心生畏懼，致生危害於
    丁○○生命、身體之安全，嗣經丁○○之祖母戊○○○見狀後大聲制止，乙○○
    始罷手離去，而於同日中午十二時三十分許，在高雄縣鳳山市○○路一七六巷四
    號前，為警當場查獲，並扣得菜刀一把。
二、案經丁○○訴由高雄縣政府警察局移送偵辦。
    理  由
一、右揭事實業據被告乙○○於本院審理時坦承不諱，核與告訴人丁○○、證人即丁○○之祖母戊○○○於警詢、偵查時之指、證述被告突然自告訴人家後門跑至廚
    房拿菜刀後，進入丁○○家中客廳拿刀對著丁○○大罵，後因戊○○○訓斥被告
    ，被告才拿菜刀離開等情節相符，並有菜刀一把扣案可證，本件事證明確，被告
    犯行洵堪認定，應予依法論科。
二、核被告乙○○所為，係犯刑法第三百零五條恐嚇危害安全罪、第三百零六條第一
    項之侵入住宅罪。被告所犯上開二罪間，有方法結果之牽連關係，應從一重之恐
    嚇危害安全罪處斷。被告所犯刑法第三百零六條第一項之侵入住宅罪部分，雖經
    告訴人提出撤回告訴狀，惟按告訴乃論之罪，告訴人於第一審辯論終結前，得撤
    回其告訴，刑事訴訟法第二百三十八條第一項定有明文，則本件告訴人於九十三
    年十一月八日撤回告訴，而本件係於九十三年十一月三日言詞辯論終結，有撤回
    告訴狀及本院審判筆錄各一紙附卷可稽，則告訴人撤回告訴既在本院言詞辯論終
    結之後，即不生撤回告訴之效力，應予敘明。又被告於本院審理時辯稱當時不是
    針對丁○○或他家人，是針對幻影的對象等語。經查，被告為本件犯行時之精神
    狀態，經本院送財團法人台灣省私立高雄仁愛之家附設慈惠醫院進行鑑定，其結
    果為：被告出生及發育過程正常，惟父母於被告小學時離異，致缺乏完整的家庭
    教養，被告在校成績表現不佳，高職未畢業即進入社會工作，未有良好的社會適
    應及獨立性，另被告之精神疾病初發於入伍服役前後，經送軍醫院治療後提前辦
    理退伍，其醫學診斷為精神分裂症。於物質濫用史部分，被告約自十多年前開始
    吸食安非他命，近年亦斷續使用，並曾引致精神狀態改變。整體而言，被告近年
    因精神疾病未持續接受適當之治療及斷續的吸食安非他命，致精神症狀惡化而多
    次於精神醫療院所住院，對其社交及職業功能影響甚鉅，亦使其與家庭成員之關
    係日趨疏離。於本案，被告無法清楚回憶案發過程，自述不知為何會拿刀進入鄰
    居住宅。被告於本案發生後數日即由家人送至凱旋醫院住院治療。參酌起訴書及
    偵訊筆錄關於被告犯案過程之描述，並參閱陳員於犯行後於凱旋醫院之住院病歷
    記載，推估被告於本案發生時應屬精神分裂症之急性發作期，知覺扭曲，現實感
    及判斷力受損，無完整之行為能力及責任能力，整體評估被告於案發時之精神狀
    態已達精神耗弱的程度，有該醫院九十三年八月三十一日九三附慈精字第一五八
    七號函暨鑑定報告書一份在卷可憑，足認被告為本案犯行時，事理辨別能力較弱
    於常人，已到達精神耗弱之程度，故應依刑法第十九條第二項之規定，減輕其刑
    。爰審酌被告犯罪後已坦承犯行，事後亦已與被害人達成賠償和解，並取得被害
    人之宥諒，及被告犯罪動機、目的、手段、對被害人生命、身體及自由安全所生
    危害程度等一切情狀，量處如主文所示之刑，並諭知易科罰金之折算標準。末查
    ，被告前因違反麻醉藥品管理條例，經判處有期徒刑三月，於八十六年四月三日
    易科罰金執行完畢，此有臺灣高等法院被告全國前案紀錄表附卷可按，其於有期
    徒刑執行完畢後五年以內未曾受有期徒刑以上刑之宣告，本件係因精神分裂症急
    性發病一時失控，偶罹刑典，並已坦認犯行，深具悔意，經此偵審程序及刑之宣
    告後，應知警惕，信無再犯之虞，本院認前開所宣告之刑，以暫不執行為適當，
    爰併予宣告緩刑二年，並於緩刑期內付保護管束，以勵自新，及達保護教化之目
    的。另扣案之菜刀非被告所有，業據被告及被害人丁○○供承在卷，爰不予宣告
    沒收，附此敘明。
據上論斷，應依刑事訴訟法第二百九十九條第一項前段，刑法第三百零五條、第三百
零六條第一項、第五十五條、第十九條第二項、第七十四條第二款、第九十三條第一
項、第四十一條第一項前段，罰金罰鍰提高標準條例第一條前段、第二條，判決如主
文。
本案經檢察官甲○○到庭執行職務。
中      華      民      國    九十三    年     十一     月     十七     日
                                  臺灣高雄地方法院刑事第二庭
                                      審判長法  官  莊崑山
                                            法  官  曾鴻文
                                            法  官  黃宣撫
右正本證明與原本無異。
如不服本判決，應於判決送達後十日內，向本院提出上訴狀。
                                            書記官  謝文心
中      華      民      國    九十三    年     十一     月     十七     日
附錄本判決論罪科刑之法條：
中華民國刑法第三百零五條
(恐嚇危害安全罪)
以加害生命、身體、自由、名譽、財產之事，恐嚇他人致生危害於安全者
，處二年以下有期徒刑、拘役或三百元以下罰金。
中華民國刑法第三百零六條
(侵入住居罪)
無故侵入他人住宅、建築物或附連圍繞之土地或船艦者，處一年以下有期
徒刑、拘役或三百元以下罰金。
無故隱匿其內，或受退去之要求而仍留滯者，亦同。
